臺灣臺北地方法院民事裁定　　　　　　100年度重訴字第871號
原　　　告　楊嘉仁
訴訟代理人　唐月妙律師
被　　　告　楊如薰
訴訟代理人　吳宏山律師
複　代理人　許碧仁
被　　　告　凱今實業有限公司
法定代理人　王明志
上列當事人間請求返還借款等事件，原告為訴之追加，本院裁定
如下：
    主  文
原告追加之訴駁回。
追加之訴訴訟費用由原告負擔。
    理  由
一、按「訴狀送達後，原告不得將原訴變更或追加他訴。但有下
    列各款情形之一者，不在此限：(一)被告同意者。(二)請求之基
    礎事實同一者。(三)擴張或減縮應受判決事項之聲明者。(四)因
    情事變更而以他項聲明代最初之聲明者。(五)該訴訟標的對於
    數人必須合一確定時，追加其原非當事人之人為當事人者。
    (六)訴訟進行中，於某法律關係之成立與否有爭執，而其裁判
    應以該法律關係為據，並求對於被告確定其法律關係之判決
    者。(七)不甚礙被告之防禦及訴訟之終結者。被告於訴之變更
    或追加無異議，而為本案之言詞辯論者，視為同意變更或追
    加，民事訴訟法第255條定有明文。而所謂基礎事實同一，
    係指變更或追加之訴與原訴之主要爭點有其共同，各請求利
    益之主張在社會生活上可認為同一或關連，而就原請求之訴
    訟及證據資料，於審理繼續進行在相當程度範圍內具有同一
    性或一體性，得期待後請求之審理予以利用，俾先後兩請求
    同一程序得加以解決，避免重複審理，進而為統一解決紛爭
    者而言，判斷是否合於民事訴訟法第255條第1項第2款請求
    之基礎事實同一，應考慮被告之防禦權是否受到不利益及在
    訴訟之過程，准予為訴之變更、追加後，原來已經進行過之
    訴訟資料與證據資料，有無繼續使用之可能性及價值，亦有
    最高法院81年度臺抗字第401號及90年度抗字第561號裁判可
    資參照。
二、經查：
  (一)原告於民國100年6月30日起訴時原係主張：原告與被告楊如
    薰同意以被告楊如薰擅自挪用原告銀行帳戶之款項1000萬元
    作為兩造借款之金額，爰依消費借貸法律關係，訴請被告償
    還借款1000萬元及法定遲延利息（見100年度司北調字第794
    號卷第3頁及本院卷第17頁）。嗣於100年12月1日以民事追
    加暨準備書(一)表示倘認被告楊如薰未與原告達成以被告楊如
    薰對原告所負之1000萬元給付義務作為消費借貸之標的，則
    原告追加凱今實業有限公司（下稱凱今實業公司）為被告，
    並依民法第184條侵權行為法律關係、第179條不當得利法律
    關係，請求被告楊如薰與被告凱今實業公司連帶給付原告10
    00萬元，而追加備位之訴：「(一)被告楊如薰、凱今實業公司
    應連帶給付原告1000萬元及自起訴狀繕本送達被告之日起至
    清償日止，按週年利率5％計算之利息。(二)願供擔保請准宣
    告假執行」（見本院卷第42頁反面）。
  (二)原告於起訴時原係消費借貸法律關係，為其請求權基礎，訴
    請被告楊如薰清償借款1000萬元及法定遲延利息，嗣於100
    年12月1日以民事追加暨準備書(一)追加凱今實業公司為被告
    ，並以侵權行為及不當得利法律關係為其請求依據，經核原
    告所為備位之訴核屬訴之追加，自應受民事訴訟法第255條
    規定之限制。惟查，原告於起訴時本係基於消費借貸法律關
    係訴請被告楊如薰清償借款1000萬元及法定遲延利息，嗣於
    嗣於100年12月1日又增列被告凱今實業公司為被告，復增列
    侵權行為及不當得利法律關係為其備位之訴請求權基礎，可
    認原告原先起訴部分與追加起訴部分所涉侵權行為及不當得
    利法律關係等相關事證顯不相同，其基礎事實顯不同一。
  (三)再查，本院就原告依消費借貸法律關係所為請求部分，應予
    審究為(1)原告與被告楊如薰間有無1000萬元之消費借貸法律
    關係意思合致？(2)原告有無交付1000萬元借款予被告楊如薰
    (3)被告楊如薰目前積欠借款餘額為何？倘准許原告所為追加
    侵權行為損害賠償請求權及不當得利返還請求權部分，本院
    尚須另行就(1)被告楊如薰、凱今實業公司有無故意不法侵害
    原告權利致原告權利受有損害？(2)被告楊如薰、凱今實業公
    司有無因其不法行為而受有不當利益？之等等諸多複雜爭議
    再行審理，本件原告追加之訴與原訴訟暨無共通性及關聯性
    ，且原訴亦無證據資料可供追加之訴利用，本院倘准許原告
    所為訴之追加，顯已擴大被告楊如薰之攻擊防禦範圍，並勢
    將導致原告所提返還借款訴訟遭延滯，並可能導致被告凱今
    實業公司遭受訴訟上突襲，況被告楊如薰於原告為訴之追加
    後，於100年12月1日言詞辯論程序中即已明確表示不同意原
    告之追加，該追加訴訟復無民事訴訟法第255條第1項第3款
    至第6款之情形，從而，本院認原告為訴之追加，不備訴追
    加要件，於法不合，自應予駁回。
三、綜上，本件追加之訴與原訴之構成要件及主要爭點均有不同
    ，兩者顯無共通性及關聯性，關於原訴之資料，追加之訴亦
    無可利用，若許其追加，徒使訴訟之終結延滯，被告楊如薰
    亦表示不同意原告訴之追加，從而，原告追加之訴為不合法
    ，應予駁回。
四、依民事訴訟法第249條第1項第6款、第95條、第78條，裁定
    如主文。
中    華    民    國   100    年    12    月    23    日
                  民事第六庭    法  官  李家慧
以上正本係照原本作成。
如對本裁定抗告須於裁定送達後10日內向本院提出抗告狀，並繳
納抗告費新臺幣1,000元。
中    華    民    國   100    年    12    月    23    日
                                書記官  康翠真